【裁判字號】    97,審訴,36
【裁判日期】    970912
【裁判案由】    偽造文書等
【裁判全文】
臺灣士林地方法院刑事判決              97年度審訴字第36號
公  訴  人  臺灣士林地方法院檢察署檢察官
被      告  甲○○
上列被告因偽造文書等案件，經檢察官提起公訴（九十七年度偵
字第七二三一號、九十七年度毒偵字第一五０二號），被告為有
罪之陳述，本院合議庭裁定改行簡式審判程序，並判決如下：
    主  文
甲○○施用第一級毒品，累犯，處有期徒刑拾月；又施用第二級
毒品，累犯，處有期徒刑陸月；又犯行使偽造私文書罪，累犯，
處有期徒刑參月。在臺北市政府警察局掌電字第A00WJ7525 號舉
發違反道路交通管理事件通知單之存根聯收受人簽章欄上偽造之
「張心嵐」署押壹枚沒收。應執行有期徒刑壹年肆月。在臺北市
政府警察局掌電字第A00WJ7525 號舉發違反道路交通管理事件通
知單之存根聯收受人簽章欄上偽造之「張心嵐」署押壹枚沒收。
    事  實
一、甲○○前因施用第二級毒品安非他命案件，經依臺灣雲林地
    方法院八十八年度毒聲字第一一八六號裁定送勒戒處所觀察
    、勒戒後，認無繼續施用毒品之傾向，由臺灣士林地方法院
    檢察署檢察官於民國八十九年一月十五日以八十八年度毒偵
    字第一二三四號為不起訴處分確定；又因施用第二級毒品安
    非他命案件，經依本院八十九年度毒聲字第四一七號裁定送
    臺灣士林看守所附設勒戒處所觀察、勒戒後，認有繼續施用
    毒品之傾向，再經本院以八十九年度毒聲字第六五七號裁定
    令入戒治處所施以強制戒治，經交付執行強制戒治後於八十
    九年十月四日停止戒治付保護管束（已於九十年三月十五日
    保護管束期滿執行完畢），並由臺灣士林地方法院檢察署檢
    察官以八十九年度毒偵字第七００號聲請簡易判決處刑，經
    本院於八十九年五月十一日以八十九年度簡字第三一四號判
    決處有期徒刑四月確定，嗣經臺灣士林地方法院檢察署檢察
    官聲請本院以九十年度聲字第四四一號裁定免其刑之執行。
    再因施用第一、二級毒品案件，經臺灣高等法院於九十五年
    三月十三日以九十四年度上訴字第四０九一號判處有期徒刑
    十月、六月，應執行有期徒刑一年二月確定，經減刑為有期
    徒刑七月後，於九十六年六月三十日縮刑期滿執行完畢。詎
    其仍不知悔改，於前案強制戒治執行完畢釋放後五年內再犯
    施用毒品案件，經法院判決有罪確定後，復基於分別施用第
    一級毒品海洛因、第二級毒品甲基安非他命（起訴書誤載為
    安非他命，下稱甲基安非他命）之犯意，於九十七年六月九
    日為警採尿往前回溯一、二日內之某時，在臺北市○○區○
    ○路七巷八號住處，分別以針筒注射手臂之方式施用海洛因
    一次，及將甲基安非他命置入玻璃球內燒烤吸食煙霧之方式
    ，施用甲基安非他命一次。嗣於九十七年六月九日晚上十時
    許，因另案遭通緝，為警在上址緝獲，經採集其尿液送驗後
    查悉上情。
二、甲○○另於九十七年一月二日上午十時五十三分許，駕駛車
    號6153-EF 號自用小客車，行經臺北市○○區○○路與關渡
    路口時，因違規無照駕駛及轉彎未使用方向燈，遭交通警察
    欄下盤查，詎甲○○為規避稽查，竟冒用其堂姐張心嵐名義
    ，在臺北市政府警察局舉發違反道路交通管理事件通知單之
    存根聯上，偽造張心嵐名義簽名，以示業已收受該告發通知
    單，再交還交通警員收執，足生損害於張心嵐及警員對於交
    通違規事件稽查之正確性。
三、案經臺北市政府警察局北投分局報請臺灣士林地方法院檢察
    署檢察官偵查起訴。
    理  由
一、前揭犯罪事實一部分，業據被告甲○○於本院準備程序及審
    理時供認不諱（見本院卷第二十三頁、第二十四頁），又被
    告為警查獲時，經採集其尿液送檢驗結果，呈嗎啡、安非他
    命及甲基安非他命陽性反應，有臺灣尖端先進生技醫藥股份
    有限公司九十七年六月二十日編號AC37196 號濫用藥物檢驗
    報告一紙在卷可稽（見一五０二號偵卷第八頁），足徵被告
    自白與事實相符。又查施用甲基安非他命之代謝最先是去N-
    甲基（N-demethylatio n）形成安非他命，而施用甲基安非
    他命後，在正常尿液PH值情況下，二十四小時內，有百分之
    四十三服用劑量以甲基安非他命原態排出；另施用安非他命
    後二十四小時內，有百分之三十以安非他命原態排出，百分
    之二十經去氨基作用及氧化作用形成苯甲酸，百分之二經反
    應形成Norephedrine（參照行政院衛生署出版「物質濫用」
    、「常見濫用藥物檢驗方法彙編」所載）。而施用安非他命
    後，其尿液不致檢出甲基安非他命陽性反應，而施用甲基安
    非他命後，其尿液可檢出甲基安非他命和其代謝物安非他命
    成分，有行政院衛生署管制藥品管理局九十三年十一月二日
    管檢字第0930010499號函可按，是尿液經檢驗出甲基安非他
    命陽性反應，係被告施用甲基安非他命後以甲基安非他命原
    態排出者；而檢驗出安非他命陽性部分，乃施用甲基安非他
    命、安非他命均可檢驗出安非他命陽性反應。被告經警查獲
    而採集其尿液送驗結果，呈甲基安非他命及安非他命陽性反
    應，足以認定被告係施用甲基安非他命，並非安非他命，起
    訴書記載被告係施用安非他命，容有誤會；另犯罪事實二部
    分，亦據被告於本院準備程序及審理時供認不諱（見本院卷
    第二十三頁、第二十四頁），核與證人張心嵐於警詢時陳述
    情節相符（見七二三一號偵卷第八至十頁），並有臺北市政
    府警察局舉發違反道路交通事件通知單影本一份在卷可稽（
    見七二三一號偵卷第十三頁），足徵被告自白與事實相符。
    本件事證明確，被告犯行堪以認定。
二、按毒品危害防制條例係於九十二年七月九日修正公布，自九
    十三年一月九日起施行。修正後已刪除二犯及三犯之規定，
    一改修法前繁雜之處遇程序，僅將施用毒品者簡化區分為初
    犯、再犯，並認施用毒品者係屬病患性犯人，以觀察、勒戒
    戒除其身癮，並以強制戒治去除其心癮。經觀察、勒戒或強
    制戒治執行完畢釋放後，若係五年後再犯該條例第十條施用
    毒品罪者，與同條例第二十條第一項、第二項關於「初犯」
    之處理方式相同，檢察官應先聲請法院裁定令被告入勒戒處
    所觀察、勒戒，並視有無繼續施用毒品傾向，決定應予釋放
    、為不起訴之處分，或應聲請法院裁定令入勒戒處所強制戒
    治；若係五年內「再犯」同條例第十條施用毒品罪者，依同
    條例第二十三條第二項規定，檢察官則應依法起訴。觀諸該
    條例第二十條第三項之修正理由：「觀察、勒戒或強制戒治
    五年後再犯者，顯見前所實施之觀察、勒戒或強制戒治已足
    以遮斷其施用毒品之癮，為期自新及協助其戒除毒癮，對此
    五年後再犯者，爰明定仍適用初犯之規定，先經觀察、勒戒
    、強制戒治之程序。」及同條例第二十三條第二項之修正理
    由：「為配合簡化施用毒品犯之刑事處遇程序，並鑑於經觀
    察、勒戒或強制戒治執行完畢釋放後五年內再犯者，其再犯
    率甚高，原據以實施之觀察、勒戒及強制戒治既已無法收其
    實效，自應施以刑事處遇。」顯然如施用毒品者係前經觀察
    、勒戒或強制戒治等治療程序執行完畢五年後，始再施用毒
    品之「初犯」，因前所執行之觀察、勒戒或強制戒治已足收
    戒除毒癮之效，自應重新執行觀察、勒戒或強制戒治等治療
    程序，並於治療程序執行完畢後，由檢察官為不起訴處分，
    毋庸對之追訴處罰；反之，在「再犯」之情形，因其先前所
    為治療程序顯未能收戒斷毒癮之效，且考量施用毒品者之再
    犯率偏高，乃簡化其刑事處遇程序，而逕予追訴處罰，不再
    施以治療程序。參酌上開立法理由，修正毒品危害防制條例
    就施用毒品者，祇於「初犯」及「五年後再犯」二種情形，
    有其追訴條件之限制，及須於初犯經觀察、勒戒或強制戒治
    釋放後，五年內均無施用毒品之行為，始能認其前所實施之
    觀察、勒戒或強制戒治已足遮斷毒癮，而得於五年後再犯時
    ，再予適用初犯之規定，重行觀察、勒戒等程序。倘五年內
    已經再犯，被依法追訴處罰，縱其第三次（或第三次以上）
    施用毒品之時間在初犯釋放五年以後，即與「五年後再犯」
    之情形有別，且因已於「五年內再犯」，顯見其再犯率甚高
    ，原實施觀察、勒戒或強制戒治，已無法收其實效，而無五
    年戒斷期之存在，自無再經觀察、勒戒及強制戒治之必要，
    應由檢察官逕行起訴，始符新法修正之本旨（最高法院九十
    五年度台非字第五九號判決參照）。查被告前因施用毒品案
    件，經依臺灣雲林地方法院八十八年度毒聲字第一一八六號
    裁定送勒戒處所觀察、勒戒後，認無繼續施用毒品之傾向，
    由臺灣士林地方法院檢察署檢察官於八十九年一月十五日以
    八十八年度毒偵字第一二三四號為不起訴處分確定；又因施
    用第二級毒品安非他命案件，經依本院八十九年度毒聲字第
    四一七號裁定送臺灣士林看守所附設勒戒處所觀察、勒戒後
    ，認有繼續施用毒品之傾向，再經本院八十九年度毒聲字第
    六五七號裁定令入戒治處所施以強制戒治，經交付執行強制
    戒治後於八十九年十月四日停止戒治付保護管束（已於九十
    年三月十五日保護管束期滿執行完畢），並由臺灣士林地方
    法院檢察署檢察官以八十九年度毒偵字第七００號聲請簡易
    判決處刑，經本院於八十九年五月十一日以八十九年度簡字
    第三一四號判決處有期徒刑四月確定，嗣經臺灣士林地方法
    院檢察署檢察官聲請本院以九十年度聲字第四四一號裁定免
    其刑之執行。再因施用第一、二級毒品案件，經臺灣高等法
    院於九十五年三月十三日以九十四年度上訴字第四０九一號
    判處有期徒刑十月、六月，應執行有期徒刑一年二月確定，
    有臺灣士林地方法院檢察署刑案資料查註表、全國施用毒品
    案件紀錄表各一份在卷可稽，被告曾因施用毒品，經強制戒
    治執行完畢釋放後，五年內再犯施用毒品罪，並經判決確定
    ，本件被告係三犯施用毒品罪，雖在前案強制戒治執行完畢
    釋放五年後，但參照上述判決意旨，仍應予追訴處罰。
三、按海洛因係毒品危害防制條例第二條第二項第一款所稱之第
    一級毒品，甲基安非他命為同條例第二條第二項第二款所稱
    之第二級毒品。核被告如上開犯罪事實一所示之施用海洛因
    及甲基安非他命之行為，分別係犯毒品危害防制條例第十條
    第一項之施用第一級毒品罪及同條例第十條第二項之施用第
    二級毒品罪，被告持有海洛因及甲基安非他命進而施用，其
    持有海洛因及甲基安非他命之低度行為應各為施用海洛因及
    甲基安非他命之高度行為所吸收，均不另論罪。另被告在舉
    發違反道路交通管理事件通知單上偽造「張心嵐」之署押一
    枚，單從形式上觀察已足知悉其係表示由「張心嵐」出具收
    受該舉發違反道路交通管理事件通知單之證明，核與一般收
    據性質相同，應已具備私文書之性質，而非單純偽造署押，
    自應該當於偽造私文書之構成要件，其復將該舉發違反道路
    交通管理事件通知單持以行使而交由警察處理，顯然對於上
    開文書之內容有所主張，並足以生損害於張心嵐本人、警政
    機關處理車輛違規及犯罪偵查機關對人別調查之正確性，核
    被告如上開犯罪事實二所示之行為，係犯刑法第二百十六條
    、第二百十條之行使偽造私文書罪。而被告在舉發違反道路
    交通管理事件通知單上偽造「張心嵐」之署押之行為，係偽
    造私文書之階段行為，其偽造私文書後復持以行使，其偽造
    私文書之低度行為應為行使偽造私文書之高度行為所吸收，
    不另論罪。被告所犯上開三罪，犯意各別，行為互殊，罪名
    不同，應予分論併罰。又被告有事實欄所述犯罪科刑執行情
    形，有臺灣高等法院被告前案紀錄表附卷可參，其於有期徒
    刑執行完畢五年內，再故意犯本件有期徒刑以上之罪，應依
    刑法第四十七條第一項之規定論以累犯，並加重其刑。爰審
    酌被告有多次施用毒品之前科，素行不佳，且為圖規避交通
    罰責，竟冒用張心嵐名義接受裁罰，致交通主管機關對裁罰
    對象有判誤之虞，且險使無辜之人誤受裁罰，惟考量其犯罪
    戕害自己身心健康，與犯罪後供認犯行之態度等一切情狀，
    分別量處如主文所示之刑，並定其應執行之刑。
四、被告在臺北市政府警察局掌電字第A00WJ7525 號舉發違反道
    路交通管理事件通知單之存根聯收受人簽章欄上偽造之「張
    心嵐」署押一枚，不問屬於犯人與否，應依刑法第二百十九
    條之規定宣告沒收。
據上論斷，應依刑事訴訟法第二百九十九條第一項前段、第二百
七十三條之一第一項，毒品危害防制條例第十條第一項、第二項
，刑法第十一條前段、第二百十六條、第二百十條、第二百十九
條、第四十七條第一項、第五十一條第五款，判決如主文。
本案經檢察官蔡元仕到庭執行職務。
中    華    民    國  九十七  年    九    月   十二   日
                  刑事第一庭法  官  周明鴻
以上正本證明與原本無異。
如不服本判決，應於收受送達後10日內向本院提出上訴書狀，其
未敘述上訴之理由者並得於提起上訴後20日內向本院補提理由書
（均須按他造當事人之人數附繕本）。
                            書記官  丁梅芬
中    華    民    國  九十七  年    九    月   十二   日
附錄論罪科刑法條：
毒品危害防制條例第十條第一項、第二項
施用第一級毒品者，處六月以上五年以下有期徒刑。
施用第二級毒品者，處三年以下有期徒刑。
刑法第二百十條
偽造、變造私文書，足以生損害於公眾或他人者，處五年以下有
期徒刑。
刑法第二百十六條
行使第二百十六條至第二百十五條之文書者，依偽造、變造文書
或登載不實事項或使登載不實事項之規定處斷。


司法院資訊處製作；財團法人民間司法改革基金會備份。
